【裁判字號】    90,交聲,725
【裁判日期】    901112
【裁判案由】    違反道路交通管理處罰條例聲明異議
【裁判全文】
臺灣臺北地方法院交通事件裁定                      九十年度交聲字第七二五號
    異議人即
    受處分人  甲○○
右列受處分人因違反道路交通管理處罰條例案件，對於台北市交通事件裁決所中華民
國九十年五月三十一日所為之處分（原處分案號：北市裁三字第駕裁二二－一Ａ00
00000號），聲明異議，本院裁定如左：
    主      文
異議駁回。
    理      由
一、按行人穿越道不得臨時停車，民國九十年五月三十日修正發布，同年六月一生效
    施行前之道路交通安全規則第一百十一條第一款定有明文，又汽車駕駛人在行人
    穿越道臨時停車者，依道路交通管理處罰條例（九十年一月十七日總統修正公布
    之道路交通管理處罰條例部分條文，其施行日期依同條例第九十三條規定須由行
    政院以命令定之，而行政院係於九十年四月三日以台九十交字第０一九三一七號
    令發布修正後之該條例自九十年六月一日起施行，故以下所述及之本條例，如無
    特別註明，乃係修正生效後之新法，而於敘述上如係九十年一月十七日修正，同
    年六月一日生效施行前之該條例，則會在該條例下加註【舊法】以資辨明，惟本
    件以下所述及之道路交通管理處罰條例第五十五條第一項第一款、第五十六條第
    一項第一款規定並未在該條例於九十年一月十七日公布時，作任何之修正，故本
    件以下所稱之該條例第五十五條第一項第一款、五十六條第一項第一款，即無區
    分新舊法之必要，先予敘明）第五十五條第一款規定需處以新台幣（以下同）三
    百元以上六百元以下之罰鍰，是由上開法條規定可知，行人穿越道乃為禁止汽車
    臨時停車之處所，故如汽車駕駛人在禁止臨時停車處所之行人穿越道「停車」者
    ，主管機關乃可依道路交通管理處罰條例第五十六條第一項第一款「在禁止臨時
    停車處所停車者。」規定對行為人處以六百元以上一千二百元以下之罰鍰。而逕
    行舉發違反道路交通管理事件，經汽車所有人依通知單之應到案日期前到案，並
    告知違規駕駛人姓名、身分證統一編號及住址者，處罰機關應即另行通知違規駕
    駛人到案依法處理；逾應到案日期，處罰機關應依道路交通管理處罰條例第八十
    五條第三項規定處罰該汽車所有人，違反道路交通管理事件統一裁罰標準及處理
    細則第二十四條亦定有明文，易言之，如汽車駕駛人在道路上所劃設之行人穿越
    道上停車，為警當場攔停者，處罰機關固應對汽車之駕駛人為處罰，惟若舉發機
    關並非當場對該部汽車攔停，而係依違反道路交通管理事件統一裁罰標準及處理
    細則第二十三條第一項第三款「違規停車而駕駛人不在場。」及同條項第五款規
    定以科學儀器取得違規證據資料（如照相機）逕行舉發者，此際舉發機關只能依
    上開處理細則第二十三條第二項規定對汽車所有人為掣單舉發，而如經舉發之汽
    車所有人在舉發通知單上所載之應到案日期前到案，並告知處罰機關該名在行人
    穿越道上停車之汽車違規駕駛人姓名、身分證統一編號及住址者，處罰機關應即
    依前開細則第二十四條規定處罰該名違規駕駛人，而如汽車所有人未於應到案日
    期前到案或雖於應到案日期前到案，而未告知處罰機關實際之違規駕駛人者，處
    罰機關仍應依道路交通管理處罰條例第八十五條第三項「本條例關於車輛駕駛人
    之處罰，如應歸責於車輛所有人者，處罰車輛所有人。」規定，對車輛所有人加
    以處罰。
二、本件受處分人即異議人甲○○所有之車號八Ａ－一六八二號自用小客車於九十年
    一月十五日上午九時四十五分許，在台北市大安區○○○路○段八五巷道路上由
    台北市交通管制工程處依法所劃設之行人穿越道上違規停車，而駕駛人不在場，
    經台北市停車管理處交通助理員發現後當場以拍照之方式採證，並以受處分人所
    有前開車號汽車有違反道路交通管理處罰條例第五十六條第一項第一款在禁止臨
    時停車處所停車之行為掣單舉發，嗣將舉發通知單送達於受處分人後，受處分人
    未於舉發通知單上所載之應到案日期前到案，原處分機關乃依道路交通管理處罰
    條例第五十六條第一項第一款、第八十五條第三項及違反道路交通管理事件統一
    裁罰標準及處理細則第二十四條、第四十四條第一項之規定於九十年五月三十一
    日逕行裁處前開車號汽車之所有人異議人罰鍰一千二百元。
三、受處分人聲明異議意旨略以：我所停車地方之斑馬線是不是由有權劃設機關所劃
    設，請查明云云，惟查受處分人所有前開車號汽車有於前述時間停放在前述地點
    之行人穿越道上之違規事實，有採證相片一張在卷可稽，由該張採證相片已可清
    楚看出受處分人所有前開車號汽車確實有停放在行人穿越道上，且該處之行人穿
    越道為台北市交通管制工程處依法所劃設，亦有該處九十年七月十八日北市交工
    程字第九０六一九九五九００號函一紙在卷可稽，受處分人其雖以前開情詞置辯
    ，尚難認為可採，本件事證明確，受處分人所有前開車號汽車之違規行為堪以認
    定。
四、綜上所述，受處分人所有前開車號汽車確有在前揭時間違規停放在前述地點之行
    人穿越道上之行為，且受處分人未依限到案，從而原處分機關依前揭道路交通管
    理處罰條例第五十六條第一項第一款、第八十五條第三項及違反道路交通管理事
    件統一裁罰標準及處理細則第二十四條、第四十四條第一項之規定逕行裁處前述
    車號汽車之所有人即異議人罰鍰一千二百元，核無違誤，本件受處分人之異議為
    無理由，自應將其異議駁回。
據上論斷，應依道路交通案件處理辦法第十九條，裁定如主文。
中      華      民      國    九十      年     十一     月     十二     日
                                      臺灣臺北地方法院交通法庭
                                          法  官  葉  建  廷
右正本證明與原本無異。
如不服本裁定，應於裁定送達後五日內向本院提出抗告狀。
                                          書記官  許  婉  如
中      華      民      國    九十      年     十一     月     十二     日


司法院資訊處製作；財團法人民間司法改革基金會備份。
